臺灣臺中地方法院刑事判決
111年度訴字第312號
聲  請  人  臺灣臺中地方檢察署檢察官
被      告  盧俊憲


上列被告因詐欺案件，經檢察官聲請簡易判決處刑（110年度偵
字第19300號），本院認不得逕以簡易判決處刑，改行通常程序
（原案號：本院110年度中簡字第2648號），判決如下：
    主    文
盧俊憲無罪。
    理    由
一、聲請簡易判決處刑意旨略以：被告盧俊憲可預見金融機構帳
    戶提供他人使用，可能遭詐騙集團利用作為犯罪工具，仍基
    於幫助詐欺之犯意，於民國110年2月7日前之某日某時，在臺
    灣某不詳地點，將其所有中國信託銀行帳號000-00000000000
    0號帳戶之提款卡，提供予某不詳詐騙集團使用。嗣該集團
    取得上開帳戶之提款卡後，即透過交友網站暱稱「盧...」
    向告訴人林○哲佯稱以只要匯款即可援交之方式詐騙，致告
    訴人林○哲陷於錯誤，遂依該集團成員之指示，於110年2月7
    日19時24分許，在嘉義市○區○○路000號之統一超商內，操作
    ATM而匯款新臺幣(下同)2500元至被告盧俊憲所有前開中國
    信託銀行帳戶內，俟匯款後對方遲遲未出現，告訴人林○哲
    方知被騙。因認被告涉犯刑法第339條第1項、第30條第1項
    之詐欺取財之幫助犯罪嫌。
二、檢察官對於起訴之犯罪事實，應負提出證據及說服之實質舉
    證責任。倘其所提出之證據，不足為被告有罪之積極證明，
    或其指出證明之方法，無法說服法院以形成被告有罪之心證
    者，應貫徹無罪推定原則，刑事妥速審判法第6條定有明文 
    。又犯罪事實應依證據認定之，無證據不得認定犯罪事實；
    不能證明被告犯罪者，應諭知被告無罪之判決，刑事訴訟法
    第154條第2項、第301條第1項分別定有明文。事實之認定，
    應憑證據，如未發現相當證據或證據不足以證明，自不能以
    推測或擬制之方法，為裁判基礎。至於認定不利於被告之事
    實，須依積極證據，苟積極證據不足為不利於被告事實之認
    定時，本於無罪推定原則，應為有利於被告之認定；而所謂
    「積極證據足以為不利被告事實之認定」係指據為訴訟上證
    明之全盤證據資料，在客觀上已達於通常一般之人均不致於
    有所懷疑，而得確信被告確曾犯罪之程度，若未達到此一程
    度，而有合理懷疑之存在時，即無從為有罪之認定。再者，
    檢察官聲請以簡易判決處刑之案件，經法院認為有第451條
    之1第4項但書之情形者（法院於審理後，認應為無罪、免訴
    、不受理或管轄錯誤判決之諭知者），應適用通常程序審判
    之，刑事訴訟法第452條亦有明文。
三、聲請簡易判決處刑意旨認被告涉犯幫助詐欺取財罪嫌，無非
    係以被告盧俊憲之供述、告訴人林○哲之證述、被告所有系
    爭中國信託銀行帳戶立帳資料暨歷史交易明細、告訴人提出之匯
    款交易明細、LINE對話紀錄截圖、報案三聯單、內政部警政
    署反詐騙案件記錄表、受理詐騙帳戶通報警示簡便格式表、金融
    機構聯防機制通報單作為依據。
四、訊據被告盧俊憲堅詞否認有何幫助詐欺取財犯行，辯稱：我
    沒有把帳戶提供給詐騙集團，但帳號之前有在網路上外流，
    事發前曾經把帳號外流到IG上，當時只是好玩，沒有想到後
    面這麼嚴重，而且大學時期負責收房租，很多人知道我中國
    信託的帳號，我認為是因為帳號外流遭冒用。告訴人的2,50
    0元匯進來我也沒有發覺異狀。請求為無罪判決等語（見中
    簡卷第39-43頁，訴字卷第27頁）。
五、經查：
㈠、本案告訴人於交友軟體上遭暱稱「盧...」之人施用詐術，陷
    於錯誤，誤認有援交機會而匯款2,500元至被告之中國信託
    帳戶內之事實，固然有告訴人警詢及本院之證述（見警卷第
    11-12頁、中簡卷第39-43頁）、中國信託商業銀行函覆被告
    盧俊憲帳號000000000000號帳戶之開戶資料及交易明細（見
    警卷第13-17頁）、告訴人林○哲之：①報案資料（見警卷第2
    7-33、41-45頁）②自動櫃員機交易明細表（見警卷第35頁）
    ③與詐騙集團成員間之LINE對話紀錄截圖（見警卷第37-39頁
    ）等證據可憑而堪認定。然告訴人於本院亦證述其當時僅係
    依交友軟體上的女生指示匯款，不知道該帳戶為何人所有，
    也不清楚為何對方會要求匯款到被告中國信託帳戶（見中簡
    卷第41頁）。卷內既有事證僅足以證明告訴人有遭不明之人
    援交詐欺，告訴人依指示匯款至被告中國信託帳戶之客觀事
    實，然被告是否與該施用詐術之人有關、是否有幫助詐欺取
    財之主觀犯意，尚有疑問。
㈡、現今遭查獲之詐欺取財犯行，雖常見詐欺集團先取得人頭帳
    戶後，再令被害人將遭詐欺取財款項匯入該人頭帳戶之手法
    ，但提供人頭帳戶之人，必須同時將帳戶之提款卡、密碼或
    其他可供提領款項、轉匯款項之交易工具一併提供，詐欺取
    財之正犯方可從人頭帳戶順利取得不法詐欺款項，若無法證
    明被害人所匯入之帳戶，有何遭不詳他人提領或轉匯詐欺款
    項之情形，即難以證明遭匯入帳戶之帳戶所有人有何幫助詐
    欺取財之主觀故意可言。經查，被告之中國信託銀行帳戶，
    雖於110年2月7日下午7時23分許，確有告訴人將遭詐欺之2,
    500元匯入該帳戶，然上開2,500元匯款後，告訴人即於110
    年2月8日上午1時31分許向員警報案（見警卷第11頁），同
    日上午2時51分許員警即以傳真方式向中國信託銀行通報被
    告之帳戶為警示帳戶（見警卷第31頁），自告訴人匯款起至
    被告帳戶遭通報警示止，告訴人所匯入之款項均未見有遭任
    何人以提款卡領出之情況，難以證明被告有何聲請簡易判決
    處刑意旨所指提供提款卡、密碼予詐欺集團之幫助詐欺取財
    犯行。雖被告之中國信託帳戶於110年2月7日晚間8時54分許
    ，有以網路銀行操作轉帳660元至其他帳戶之交易紀錄，然
    該660元是否係轉帳至詐欺集團所使用之帳戶，依檢察官所
    提出之證據亦無從證明，且依據被告之中國信託銀行帳戶交
    易明細，該帳戶於110年1月、2月間，均仍頻繁用於日常交
    易，110年1月7日、110年2月5日亦均有轉帳房租之交易紀錄
    ，110年2月7日告訴人匯款後，仍有其他原先即頻繁與被告
    帳戶往來之帳戶之匯款交易紀錄（見中簡卷第21-27頁），
    無法排除該660元交易紀錄只是被告日常生活之交易所用，
    且倘若被告有將網路銀行帳號、密碼交付詐欺集團，為何在
    告訴人匯款後，並非將全部款項轉匯一空，而是僅轉匯660
    元，將多數款項仍遺留在被告之帳戶內，亦有疑義。綜上，
    依據檢察官所提出之證據，尚不足以證明被告有何幫助詐欺
    取財之故意。
㈢、依被告於本院所提出之LINE對話紀錄截圖、轉帳紀錄截圖（
    見本院卷第51、53頁），被告於本案事發前確實有代收房租
    後一併轉帳予房東之紀錄。亦即被告為了代收房租，曾經將
    其中國信託帳戶帳號提供他人轉帳使用。被告另稱曾經因一
    時好玩將中國信託帳號張貼在IG上，亦有被告所提出之IG限
    時動態截圖（見中簡卷第47頁）以及本院當庭勘驗被告手機
    之勘驗筆錄可稽（見中簡卷第42頁），依截圖及勘驗結果所
    見，被告於110年1月22日曾將其中國信託帳號張貼在IG上，
    並稱「歡迎各位乾爹乾媽斗內我」。被告辯稱曾經因在IG上
    張貼帳號以及代收房租導致帳號外流，尚非無據。
㈣、綜上，本案檢察官所提出之證據，僅足以證明告訴人遭詐欺
    後，詐欺款項是匯入被告之中國信託帳戶，但並無積極證據
    可以證明被告有將提款卡、密碼、網路銀行帳號密碼等可供
    詐欺集團提領贓款之物一併交付他人，放任其金融帳戶作為
    犯罪工具使用之情形，且亦無法排除被告因日常生活提供帳
    號作為收取房租等用途而遭他人冒用之可能性。是檢察官所
    提出之證據尚無足證明被告盧俊憲有何聲請簡易判決處刑意
    旨所載之幫助詐欺取財犯行，此部分核屬不能證明被告犯罪
    。揆諸首揭法條及說明，自應改行通常程序，並為被告盧俊
    憲無罪之諭知。
據上論斷，應依刑事訴訟法第452條、第301條第1項，判決如主
文。
本案經檢察官林清安聲請簡易判決處刑，檢察官温雅惠到庭執行
職務。
中　　華　　民　　國　　111 　年　　4 　　月　　21　　日
                  刑事第二庭  審判長法  官  陳淑芳
　　　　　　　　　
　　　　　　　　　　　　　　　　　　法  官  黃光進
　　　　　　　　　　　　　　　　　　
　　　　　　　　　　　　　　　　　　法  官  徐煥淵
以上正本證明與原本無異。
如不服本判決應於收受送達後20日內向本院提出上訴書狀，並應
敘述具體理由；其未敘述上訴之理由者，應於上訴期間屆滿後20
日內向本院補提理由書（均須按他造當事人之人數附繕本）「切
勿逕送上級法院」。
告訴人或被害人如不服判決，應備理由具狀向檢察官請求上訴，
上訴期間之計算，以檢察官收受判決正本之日起算。
                            　　　　書記官  陳麗靜
中　　華　　民　　國　　111 　年　　4 　　月　　21　　日